臺灣高等法院民事判決　九十一年度再字第三○號
　　　再審原告　丙○○
　　　　　　　　甲○○
　　　再審被告　乙○○
右當事人間請求返還房屋事件，再審原告對於中華民國九十年九月二十四日本院九十
年度上字第五七七號確定判決提起再審之訴，本院判決如左：
    主    文
再審之訴駁回。
再審訴訟費用由再審原告負擔。
    事實及理由
一、本件再審原告起訴主張：再審原告與再審被告返還房屋及給付損害金事件，業經
    臺灣高等法院九十年度上字第五七七號確定判決，命再審原告將座落於台北市○
    ○區○○段一小段八三號土地，面積一八五平方公尺，權利範圍四分之一，及建
    號九七號，門牌號碼台北市大安區○○○路○段一六０巷九號三樓，面積一二三
    ．二五平方公尺之房屋（下稱系爭房地），返還予再審被告，並自民國八十九年
    八月十五日起至返還房屋日止，按月給付再審被告新台幣（下同）二萬五千四百
    七十元。惟原審僅認該讓渡書有債之效力，並未審究讓渡書有租賃關係，而未適
    用民法第四百二十五條之規定，因此原審法院自違反民事訴訟法第四百九十六條
    第一項第一款適用法規顯有錯誤。再者，再審原告亦發現訴外人張乃玨所為之繼
    承系統表及劉張乃瑾之拋棄繼承聲請函之時間點有重大之矛盾，故張乃玨之繼承
    確有瑕疪，其繼承登記即為無效，再審被告自不得主張其為善意之第三人，善意
    取得張乃玨所繼承房屋之所有權，故再審被告自不得請求再審原告遷讓房屋。再
    審原告上開所發現之證據，為原審所未斟酌之證物，且斟酌該證物，可受有利益
    之裁判。為此，再審原告乃依民事訴訟法第四百九十六條第一項第一款及第十三
    款之規定，提起再審之訴，請求廢棄原判決。
二、按「適用法規顯有錯誤，不包括認定事實錯誤、取捨證據失當及判決不備理由之
    情形在內」（最高法院六十三年臺再字第一七四號判例意旨、八十七年台上字第
    一九三六號裁判意旨參照）。次按「有左列各款情形之一者，得以再審之訴對於
    確定之終局判決聲明不服。．．．十三、當事人發見未經斟酌之證物或得使用該
    證物者。但以如經斟酌可受較有利益之裁判者為限。民事訴訟法第四百九十六條
    第一項第十三款定有明文。
三、再審原告所提再審之訴是否合於法律之規定，茲說明於下：
  (一)再審原告主張「讓渡書」有以息抵租之租賃關係，故原審自有消極不適用民法第
    四百二十五條之情形。經查：認定事實，本屬事實審法院之職權，事實審法院斟
    酌訴訟當事人全辯論意旨及調查證據之結果，以判斷事實之真偽。而原審法院業
    已依職權認定上開讓渡書不具租賃關係，自無庸適用民法第四百二十五條之規定
    ，不生適用法規顯有錯誤之情形。再審原告指「讓渡書」有租賃關係，認為原審
    法院認定事實錯誤，揆諸前開判例意旨，非為適用法規顯有錯誤。因此再審原告
    之主張，顯不足採。
  (二)再審原告復以發現訴外人張乃玨所為之繼承系統表與劉張乃瑾之拋棄繼承聲請函
    間有重大之矛盾，張乃玨有偽造繼承系統表之實，而主張發現未經斟酌之證物云
    云。查當事人發現未經斟酌之證物或得使該證物者，固得提起再審之訴，但以如
    經斟酌而可受較有利益之裁判者為限。惟依土地法所為之登記有絕對真實之公信
    力，縱使債務人之處分有無效之原因，在債權人未提起塗銷登記之訴，並得有勝
    訴之確定判決以前，其登記不失其效力（最高法院五十年台上字第九六號判例參
    照）。再審原告雖主張依訴外人張乃玨提出之繼承系統表所載，另一繼承人劉張
    乃瑾之拋棄繼承有不實之情形，張乃玨之繼承有重大瑕疵，其移轉系爭房地所有
    權予再審被告，乃屬通謀虛偽而無效，惟查系爭房地既已移轉登記於再審被告所
    有，為原判決認定之事實，則在未依法塗銷此項登記之前，難謂再審被告非系爭
    房地之所有權人，再審被告本於所有人地位，主張權利，請求再審原告返還系爭
    房地，即無不合（最高法院八十二年度第二次民事庭會議決議參照）。是本件在
    依法塗銷再審被告為系爭房地所有權人之登記前，再審原告亦無從據訴外人張乃
    玨之繼承系統表，受較有利益之裁判，自與民事訴訟法第四百九十六條第一項第
    十三款之規定不合。
四、綜上所述，本件再審原告指原審適用法規顯有錯誤及發現未經斟酌之新證物，並
    不合於法律之規定。再審原告執此提起本件再審之訴，為顯無理由，爰不經言詞
    辯論予以駁回。
五、據上論結，本件再審之訴為顯無理由，爰依民事訴訟法第七十八條判決如主文。
中　　　華　　　民　　　國　　九十一　　年　　　七　　　月　　　九　　　日
                              民事第八庭
                          　　　　審判長法　官　鄭　三　源
                          　　　　　　　法　官　郭　松　濤
                          　　　　　　　法　官　周　美　月
右正本係照原本作成。
如不服本判決，應於收受送達後二十日內向本院提出上訴書狀，其未表明上訴理由者
，應於提出上訴後二十日內向本院補提理由書狀（均須按他造當事人之人數附繕本）
上訴時應提出委任律師或具有律師資格之人之委任狀；委任有律師資格者，另應附具
律師及格證書及釋明委任人與受任人有民事訴訟法第四百六十六條之一第一項但書或
第二項（詳附註）所定關係之釋明文書影本。
中　　　華　　　民　　　國　　九十一　　年　　　七　　　月　　　十一　　日
　　　　　　　　　　　　　　　　　　　　書記官  陳　啟　文
附註：
民事訴訟法第四百六十六條之一（第一項、第二項）：
對於第二審判決上訴，上訴人應委任律師為訴訟代理人。但上訴人或其法定代理人具
有律師資格者，不在此限。
上訴人之配偶、三親等內之血親、二親等內之姻親，或上訴人為法人、中央或地方機
關時，其所屬專任人員具有律師資格並經法院認為適當者，亦得為第三審訴訟代理人
。
